最高法院刑事判決　　　　　　一○○年度台上字第七二四九號
上　訴　人　陳彥福
上列上訴人因偽造有價證券案件，不服台灣高等法院中華民國九
十九年十月二十六日第二審判決（九十七年度上訴第四六三六號
，起訴案號：台灣板橋地方法院檢察署九十四年度偵字第三七八
六號），提起上訴，本院判決如下：
    主  文
上訴駁回。
    理  由
按刑事訴訟法第三百七十七條規定，上訴於第三審法院，非以判
決違背法令為理由，不得為之。是提起第三審上訴，應以原判決
違背法令為理由，係屬法定要件。如果上訴理由書狀並未依據卷
內訴訟資料，具體指摘原判決不適用何種法則或如何適用不當，
或所指摘原判決違法情事，顯與法律規定得為第三審上訴理由之
違法情形，不相適合時，均應認其上訴為違背法律上之程式，予
以駁回。本件上訴人陳彥福上訴意旨略稱：(一)、上訴人在第一審
一再強調並未偽造有價證券，並提出連帶保證書及蕭慶煌之授權
書，證明相關本票均為告訴人吳明通指示上訴人簽發，用以追討
借款利息，並經借款人之概括授權。上訴人亦依照告訴人親筆指
示之利息表等所列金額、日期，簽發本票交告訴人保管使用，及
在事後向借款人追索或強制執行。原判決對此有利上訴人之事證
均未採納，亦未說明，理由自有不備。另原判決對於借款人吳坤
、陳萬生、黃秀花部分均認上訴人不構成犯罪，但對於徐傑立、
蕭慶煌、宏煒建設股份有限公司（下稱宏煒公司）部分，其借款
及簽發本金本票、利息本票之情形，均與吳坤、陳萬生等類似，
但前者不另為上訴人無罪之諭知，後者則論處上訴人偽造有價證
券罪刑，顯有理由矛盾等違法。(二)、原判決事實欄認定上訴人「
基於意圖供行使之用」而偽造如其附表（下稱附表）一所示之本
票，然其中關於發票人「徐傑立」之三十一張面額均為新台幣（
下同）六萬元本票及「蕭慶煌」十一張面額均為三萬元之本票，
俱為利息，並為告訴人指示所簽發，且經借款人之同意。真正保
管行使上開本票者為告訴人，上訴人僅為其工具或使用人，如構
成偽造有價證券，告訴人亦為共同正犯，原判決認定上訴人「意
圖供行使之用」，即與事證不符。又徐傑立交付之一百五十六萬
元是從民國九十二年開始，此有原審卷內告訴人所簽之多紙收據
可稽，但上訴人簽發徐傑立多張利息本票之時間早在八十七年十
二月即逐月開立，可見面額六萬元之本票確係提供告訴人作為日
後追討借款人利息之用，自不可能預知而提早簽發本票以「掩飾
犯行」。(三)、葉步潮在原審證稱其未將宏煒公司大、小章交給上
訴人，原判決卻認上訴人有「盜蓋」該公司大、小章於本票上，
與葉步潮之證言不符。倘葉步潮所證屬實，其有用公司大、小章
辦理設定抵押權，也有可能授權上訴人簽發一百五十萬元及六十
萬元之本票，再由葉步潮自行蓋用該大、小章，足證有授權上訴
人簽發本票以方便借款或支付利息之用，上訴人即無偽造本票之
可言。原審就此未進一步調查，即逕認本票上之宏煒公司大、小
章是上訴人盜蓋，有調查未盡之違法。且宏煒公司借款係一百五
十萬元，而非一百十五萬元，此經原審九十四年度上訴字第六五
九號民事判決確認，原判決就此有利上訴人之證據未說明如何之
不足採信，顯有認定事實與證據不符及理由不備等違法。(四)、原
判決認上訴人逾越蕭慶煌之借貸意思，向告訴人訛稱蕭慶煌欲借
款一百五十萬元，然蕭慶煌在偵查中就上訴人所述：「告訴人（
即蕭慶煌）本來是要借一百五十萬（元），但後來說只要一百萬
（元）而我票已經給他了，且告訴人說事後可能還要再借，所以
我就沒有改本票」等語，係陳稱有此事，參酌告訴人（吳明通）
於八十七年三月七日簽發之一百萬元支票影本，足見上訴人未訛
稱蕭慶煌要借款一百五十萬元。另告訴人在偵查中供稱蕭慶煌共
簽發交付二十五張本票，另外十二張蕭慶煌有承認，該部分不提
出告訴等語。可知上訴人被授權簽發二十五張利息本票，告訴人
卻選擇性的只告十二張，上訴人應有得到蕭慶煌之授權，原審就
此有利上訴人之證據不予採納，亦未說明理由，自屬違背法令云
云。
惟查：原判決綜合全案證據資料，本於事實審法院職權推理之作
用，認定上訴人以居間介紹他人向金主（告訴人）申辦貸款，再
從中賺取佣金為業，確有偽造如附表一所示本票，持向告訴人連
續行使之犯行。因而撤銷第一審之判決，依修正前刑法牽連犯及
連續犯從一重改判仍論處上訴人連續意圖供行使之用，而偽造有
價證券罪刑（累犯，處有期徒刑四年二月），已詳細說明其採證
認事之理由。所為論斷，亦俱有卷證資料可資覆按。且查：證據
之評價，亦即證據之取捨及其證明力如何，係由事實審法院依調
查證據所得心證，本其確信自由判斷，茍不違反經驗法則或論理
法則，即難遽指違法。原判決已說明依憑上訴人自承附表一所示
發票人名義分別為徐傑立、蕭慶煌、劉俊宏、呂正俊及謝慶煌等
之本票共六十張，係其簽發並持交告訴人等情；暨徐傑立、蕭慶
煌、葉步潮、呂正俊分別於偵查中及原審之證詞，劉俊宏在偵查
中之證言，卷附蕭慶煌於八十七年三月五日簽認之收據及上訴人
在翌日出具予告訴人之連帶保證書、告訴人對劉俊宏確認如附表
一編號四四、四五、五二所示本票債權不存在事件之和解筆錄、
上訴人所立收受呂正俊還款支票之收據，並案內其餘所有證據，
本於調查所得心證，分別定其取捨，而憑以認定附表一所示本票
六十張均係上訴人意圖供行使之用所偽造之依據；復敘明蕭慶煌
所立授權書，僅授權上訴人代刻印章辦理貸款手續，並未授權上
訴人簽發本票，及上訴人辯稱伊係經徐傑立、蕭慶煌、宏煒公司
、劉俊宏、呂正俊、謝慶煌等之授權，始簽發附表一所示本票云
云，究如何之不足採信，亦在理由中詳加說明指駁。此係原審踐
行證據調查程序後，本諸合理性自由裁量所為證據評價之判斷，
既未違反經驗法則或論理法則，即難遽指違法。茲上訴意旨就原
審之論斷，究有何違背法令之情形，並未依據卷內資料具體指摘
，仍執陳詞，謂其簽發上開本票係經各該借款人授權及依告訴人
指示而簽發，不能為其不利之認定云云，據以指摘原判決違法，
係以片面之自我說詞，對原審採證認事之適法職權行使，并已於
判決內說明之事項，漫事指摘，復為單純之事實爭辯，難認係適
法之第三審上訴理由。又劉俊宏、葉步潮均證稱：有提供宏煒公
司房地設定抵押向上訴人借款一百十五萬元，但未簽發或授權上
訴人簽發如附表一編號四四至五二所示本票等語；原審參酌卷附
請求確認前揭本票債權不存在事件之和解筆錄，及上揭本票上發
票人欄「劉俊宏」署押亦非劉俊宏之筆跡，而認劉俊宏、葉步潮
之證述與事實相符，並據以判斷該等本票係上訴人盜蓋宏煒公司
之大、小章所偽造，要係本於卷存證據而為推理，於證據法則自
屬無悖。再者，我刑事訴訟法係採實質真實發現主義，審理事實
之法院應自行調查證據，本於調查所得，獨立為心證之判斷認定
事實，並不受他判決之拘束，亦不得以他判決所為之判斷，逕援
為判決之依據。原判決認定宏煒公司經由上訴人向告訴人辦理貸
款，僅借得一百十五萬元，已說明所憑之依據，上訴意旨就原審
之論斷，究有何違背法令之情形，亦未依卷存訴訟資料具體指摘
，徒以第二審民事判決認定宏煒公司向告訴人借款一百五十萬元
云云，即謂原判決上開論斷違背法令，自非依據卷內資料執為指
摘之合法第三審上訴理由。其餘上訴意旨所執各詞，均核屬就與
犯罪構成要件無涉之枝節，再漫為事實之爭執，依首開說明，亦
難認係適法之第三審上訴理由。其上訴違背法律上之程式，應予
駁回。原判決認其牽連犯業務侵占罪部分，核屬刑事訴訟法第三
百七十六條第三款所列不得上訴於第三審法院之罪名，牽連之偽
造有證券重罪部分，上訴人之上訴既不合法，無從為實體上審理
，業務侵占輕罪部分，自亦無從適用審判不可分原則，併同為實
體上審判，亦應從程序上予以駁回。
據上論結，應依刑事訴訟法第三百九十五條前段，判決如主文。
中    華    民    國  一○○  年   十二   月  二十九  日
                      最高法院刑事第二庭
                          審判長法官  謝  俊  雄  
                                法官  魏  新  和  
                                法官  陳  世  雄  
                                法官  徐  文  亮  
                                法官  吳  信  銘  
本件正本證明與原本無異
                                      書  記  官  
中    華    民    國  一○一  年    一    月    二    日
                                                      v